【裁判字號】    88,上易,2171
【裁判日期】    890202
【裁判案由】    違反商標法
【裁判全文】
臺灣高等法院臺南分院刑事判決      八十八年度上易字第二一七一號  Ｇ
      上  訴  人  臺灣臺南地方法院檢察署檢察官
      上  訴  人
      即  被  告  甲  ○  ○
右上訴人因被告違反商標法案件，不服臺灣臺南地方法院八十八年度易字第二一四四
號中華民國八十八年十月二十七日第一審判決（起訴案號：臺灣臺南地方法院檢察署
八十七年度偵字第一○五○四號），提起上訴，本院判決如左：
      主      文
上訴駁回。
      事      實
一、甲○○係位於臺南市○○路三百零六巷二號之「開元美術印刷廠」之負責人，明
    知「馬頭及圖」與「迷你００１及圖」之彩色設計圖案，均為興記實業股份有限
    公司（以下簡稱興記公司）所申請商標註冊，並分別領有聯合商標註冊證第三一
    四三二九號及商標註冊證第00000000號，而分別核准使用於商標法施行
    細則第二十七條第八十六類之撲克牌、圍棋、跳棋、象棋、跳繩、拼圖盤、智慧
    盤及其他應屬本類之運動遊戲器具及兒童玩具（以上為「馬頭及圖」商標）暨商
    標法施行細則第四十九條第十六類之撲克牌（以上為「迷你００１及圖」商標）
    等商品，且專用期間分別為自民國（下同）七十五年二月一日起至九十一年十月
    十五日止，及自八十六年一月十六日起至九十六年一月十五日止在案，仍基於意
    圖欺騙他人之概括犯意，明知並未獲商標專用權人同意或授權，仍自八十六年間
    某日起，在臺南市○○街○段一百八十一巷二百零一號之魚池旁鐵皮屋內，於同
    一商品之撲克牌上，使用近似於興記公司上開註冊商標圖樣，並販賣予不特定人
    以轉售圖利。嗣於八十七年八月二十五日為警持臺灣臺南地方法院檢察署檢察官
    所簽發之搜索票在上開地點當場查獲，並扣得撲克牌七十三付。
二、案經興記公司訴由臺南市警察局移送臺灣臺南地方法院檢察署檢察官偵查起訴。
      理      由
一、訊據上訴人即被告甲○○，對於右揭時、地被警查獲之撲克牌確為其所生產等情
    ，固供承不諱，惟矢口否認有何違反商標法之犯行，辯稱：伊自八十五年間經告
    訴人公司告知伊所生產之撲克牌上所使用之圖樣有近似告訴人公司所有之上開商
    標圖樣之虞後就未再生產，為警查獲的撲克牌是回收回來的，是和其他撲克牌放
    在一起，否則豈會只查獲幾十付。而伊所使用之圖樣，其中「述你ＳＨＵＨＮＩ
    Ｉ」本即為伊所享有商標專用權之商標，告訴人亦曾申請評定被經濟部中央標準
    局認為申請不成立，又「７５２００１」只是型號，和撲克牌圖形均不具特別顯
    著性，亦難認有近似告訴人所有之上開商標圖樣之情形云云。
二、經查：
（一）右揭事實業據告訴人興記公司之代理人於偵審時指訴綦詳，並有興記公司經中
      央標準局核准註冊之第三一四三二九號「馬頭及圖」商標，其專用期限自七十
      五年二月一日起至九十一年十月十五日止，及另一核准註冊之第七四五三０七
      號「迷你００１」商標，其專用期限自八十六年一月十六日起至九十六年一月
      十五日止之經濟部中央標準局註冊商標證二份附卷足稽，且有扣案之為被告所
      生產之撲克牌七十三付可資佐證。
（二）又被告雖於八十五年間曾和告訴人就使用近似於告訴人所享有專用權之上揭商
      標圖樣等情開會協調，然告訴人公司人員仍於八十七年八月十三日在位於雲林
      縣北港鎮○○路一百五十九號處之文豐文具行，購得被告所生產之上開撲克牌
      等情，業據告訴人公司代理人吳達泉指訴在卷，並有免用統一發票收據一紙附
      卷足參，且本件查獲地點的工廠還有在生產，放置扣案之撲克牌處是工廠大門
      進去走道旁邊，箱子是打包好的，現場照片中之扣案撲克牌是警員從箱子中拿
      出來拍照，之後警員再到辦公室預備作筆錄時又發現櫥窗中有三打相同之撲克
      牌，被告就說那是樣品等情，亦據證人即查獲警員乙○○於原審及本院審理時
      結證屬實，並有現場照片六幀在卷可按，恆情若被告所辯自八十五年和告訴人
      達成協議後即不再生產等語為真，又豈有會在已經過二年餘之長時間後，仍在
      從事生產中之工廠被查獲相同貨品之理？且如果真是回收部分，僅需直接銷毀
      即可，又豈需打包裝箱？且被告如真已不再生產相同貨品，則又何須在工廠辦
      公室之展示櫥窗中置放相同貨品供為樣品之用？足認被告所辯自八十五年後即
      不再生產等語自非真實。
（三）又查商標之近似與否，應隔離觀察以為判定之標準。縱令兩商標對照比較，能
      見其差別，然異時異地，個別觀察則不易見者，仍不能不謂近似。故凡商標在
      外觀上、名稱上、或觀念上，其主要部份近似，有足以惹起混同誤認之虞，其
      他附屬部份雖不近似，仍不得不謂近似商標。本件被告所使用之「述你７５２
      ００１」商標圖案，與告訴人之「迷你００１」商標圖案，兩者就文字外觀形
      狀上，一為「述你」，一為「迷你」，極為近似，且告訴人註冊商標之數字為
      「００１」，被告則為「７５２００１」，是兩者近似乃可認定。再者兩者之
      圖形雖在對照比較上已稍有修改，但整體之圖案架構、造型、位置擺放上及色
      彩之搭配上，均極相似，有二者對照圖樣二份附於警卷中可稽，是易生混淆，
      乃無疑義。被告雖以上揭情詞置辯，然被告所享有專用權之商標圖樣是「述你
      ＳＨＵＨＮＩＩ」，而被告所使用於扣案撲克牌上時係將「述你」及「７５２
      ００１」接連使用並置放於頂處最明顯部分，卻將「ＳＨＵＨＮＩＩ」部分縮
      小置於下方部分，是自難僅以被告對於「述你ＳＨＵＨＮＩＩ」享有商標專用
      權即遽謂被告所使用之圖樣並未近似於告訴人公司之上揭商標至明。次言之，
      經濟部中央標準局是以被告所有之「述你ＳＨＵＨＮＩＩ」商標係於八十五年
      二月二十七日申請註冊，而告訴人所有之上揭「迷你００１」商標係於八十六
      年一月十六日獲准註冊，是以「述你ＳＨＵＨＮＩＩ」申請註冊當時，據以評
      定之「迷你００１」商標尚未註冊取得專用權，不符合申請評定之要件為由駁
      回告訴人之申請，並未就二者近似與否為實質之認定；且被告所使用之「７５
      ２００１」及撲克牌圖形雖不具特別顯著性，然此亦僅為主管機關所為是否符
      合商標特別顯著性要件之認定，尚難認與被告使用上開圖樣後與他人商標是否
      構成近似有關，是以均難就此即為被告有利之認定，至為顯然。
（四）末查，被告雖曾提出所曾向其購買前揭撲克牌之廠商名單以供查證，然經偵查
      結果，證人即大發商號負責人胡瑞亭、三豐文具有限公司人員李汪鎮、百裕商
      號負責人楊才池等人或供承沒有印象曾向被告購買過上揭撲克牌或不認識被告
      等語，又證人即和泰文具行負責人吳瑞釧、勝隆文具行負責人高生吉、新港百
      貨行人員林英斌及裕豐文具行實際負責人王勝和等人則證述：幾年前曾買過，
      哪一年忘了，之後就沒有等語，是以亦難以上開證人所言即為被告確未曾再生
      產前揭撲克牌之認定，而告訴人所購買前揭撲克牌之文具行亦即文豐文具行負
      責人莊坤賢雖係於偵查中證述：係於八十五年間向被告買的，然幾月忘了等語
      ，然觀一般文具行係小本生意，在資本有限之情況下，如產品銷路欠佳，應不
      致存貨過久，是以其所販售予告訴人公司人員之撲克牌應非係二年餘前所進貨
      者至明，是以前開證人莊坤賢所言是否可採，即有斟酌餘地。綜合以上，被告
      明知上揭「馬頭及圖」及「迷你００１」商標為告訴人所享有商標專用權之商
      標，猶仍以近似之圖樣使用於相同商品之撲克牌上並販售圖利，應認其確具欺
      騙他人之意圖至明，是以被告上開所辯均無非事後卸責之詞，不足為採，本件
      事證明確，被告犯行堪以認定。
三、核被告甲○○所為，係犯商標法第六十二條第一款、第六十三條之罪。被告所犯
    上開二罪間，有方法結果之牽連關係，為牽連犯，應依刑法第五十五條之規定從
    一重之商標法第六十二條第一款之罪處斷。其先後多次犯行，時間緊接，犯罪基
    本構成要件相同，顯係基於概括之犯意反覆為之，應依連續犯之規定論以一罪並
    加重其刑。
四、原審依據上述理由，適用商標法第六十二條第一款、第六十三條、第六十四條，
    刑法第十一條前段、第五十六條、第五十五條、第四十一條，並審酌被告犯罪之
    動機、目的、手段、所生損害、所得利益、其品行智識程度、生活狀況、之前已
    使用近似商標圖樣於相同商品上，經與告訴人協調應允不再生產後卻仍故意犯本
    件犯行、迄未與告訴人和解及犯罪後猶飾詞辯解等一切情狀，予以量處有期徒刑
    肆月，並諭知易科罰金之折算標準，以資懲儆。扣案之撲克牌七十三付不問屬於
    被告與否，應依商標法第六十四條之規定宣告沒收之。其認事用法，核無違誤，
    量刑亦稱妥適，被告上訴否認犯罪及檢察官上訴指摘原判決量刑過輕，均難認為
    有理由，應予駁回。
據上論結，應依刑事訴訟法第三百六十八條，判決如主文。
本案經檢察官吳忠賢到庭執行職務。
中    華    民    國      八十九      年      二      月        二      日
                                  臺灣高等法院臺南分院刑事第四庭
                                      審判長法官  陳    義    仲
                                            法官  蔡    崇    義
                                            法官  徐    財    福
右正本證明與原本無異。
不得上訴。
                                      法院書記官  王    全    龍
中    華    民    國      八十九      年      二      月       十       日
附錄本案論罪科刑法條全文：
商標法第六十二條第一款：
意圖欺騙他人有左列情事之一者，處三年以下有期徒刑、拘役或科或併科二十萬元以
下罰金：
一、於同商品或同類商品，使用相同或近似於他人註冊商標之圖樣者。
商標法第六十三條：
明知為前條商品而販賣、意圖販賣而陳列、輸出或輸入者，處一年以下有期徒刑、拘
役或科或併科新臺幣五萬元以下罰金。


司法院資訊處製作；財團法人民間司法改革基金會備份。
